臺灣臺中地方法院刑事判決
                                     110年度易字第1689號
聲  請  人  臺灣臺中地方檢察署檢察官
被      告  田捷聖



上列被告因侵占案件，經檢察官聲請以簡易判決處刑（110年度
偵字第444號），本院認不宜以簡易判決處刑（110年度中簡字第
678號），改依通常程序審理，被告於本院準備程序進行中就被
訴事實為有罪之陳述，經本院裁定改依簡式審判程序審理，並判
決如下：
    主    文
甲○○犯竊盜罪，累犯，處拘役伍拾日，如易科罰金，以新臺幣壹
仟元折算壹日。未扣案之犯罪所得小米充電座壹個與充電線壹條
，均沒收之。
    犯罪事實
一、甲○○意圖為自己不法之所有，並基於竊盜之犯意，於民國（
    下同）109年11月14日下午1時許，在臺中市○區○○○路000號
    「南區圖書館」三樓，乘乙○○暫離該圖書館三樓座位外出用
    膳之際，徒手竊取乙○○所有且插於伊所佔用座位插頭上之小
    米行動電話之充電座1個與充電線1條，得手後，隨即離去。
    嗣乙○○發現上開物品不見，即報警處理，經警調閱監視器而
    查悉上情。
二、案經臺中市政府警察局第三分局報告臺灣臺中地方檢察署檢
    察官偵查起訴。
    理    由
一、上開犯罪事實，業據被告甲○○於本院準備程序及審理中均坦
    承不諱（見本院易字卷第42頁、第49～51頁），核與被害人
    乙○○於警詢及本院審理時具結證述之情節相符（見偵字卷第
    31～33、35～36頁，本院卷第47～48頁），並有臺中市政府警
    察局第三分局健康派出所員警職務報告書、臺中市○區○○○路
    000號臺中市立圖書館南區分館三樓監視器錄影畫面擷圖（
    見偵字卷第23頁、第61～67頁）、臺中市政府警察局第三分
    局健康派出所受理各類案件紀錄表、指認犯罪嫌疑人紀錄表
    、犯罪嫌疑人指認表及指認犯罪嫌疑人真實姓名對照表在卷
    可稽（見偵字卷第37～45頁）。從而，本案事證已明，被告
    犯行洵堪認定。
二、核被告甲○○所為，係犯刑法第320條第1項之竊盜罪。檢察官
    聲請簡易判決處刑，以被告係犯刑法第337條之侵占遺失物
    罪；惟行為人未經許可取走他人之物，在刑法上可能構成竊
    盜罪或侵占遺失物罪，兩者差別，在於竊盜罪之行為人，係
    以平和方式破壞物之管領權人對該物之持有支配關係，進而
    對該物重新建立新之支配管領力；至於侵占遺失物罪之行為
    人，則單純以所有人意思，占有（或使用）權利人本無拋棄
    意思而偶爾遺失持有之物，或非出於本人之意思脫離持有之
    物（臺灣高等法院暨所屬法院107年法律座談會刑事類提案
    第13號可資參考）。本案被害人乙○○於109年11月14日中午1
    2時30分許，離開伊所佔用上開圖書館3樓之座位外出用餐時
    ，仍在該座位書桌上放置有伊閱讀之書籍，並將上開充電座
    、充電線插放於伊佔用座位之插頭上，藉以表明伊要於用完
    午膳後返回上開座位繼續讀書等情，業據證人即被害人乙○○
    於本院審理時結證綦詳（見本院易字卷第47～48、53頁），
    核與被告甲○○於本院準備程序及審理時所供一致（見本院易
    字卷第42、50、51頁），並有被害人在前揭佔用座位之桌上
    放置書本以及被告正竊取被害人插放於該座位插座上之充電
    座、充電線等情之監視器攝錄之擷圖照片在卷可稽（見偵卷
    第65、67頁），足見被害人確有放置書本於前揭圖書館3樓
    伊於佔用座位之書桌上，並將上開行動電話之充電線與充電
    座插於該座位之插頭上等情屬實；則該座位既仍由被害人放
    置書本佔用，自當認該座位插頭上之上開充電線及充電座亦
    仍由被害人佔有管領而具有支配關係存在，既非遺失之物，
    亦未脫離被害人之持有，是以被告基於不法所有意圖，乘被
    害人暫時不在場時，擅自拿取被害人上開充電線及充電座，
    即應構成竊取被害人該等財物之竊盜犯行甚明；檢察官未注
    意及上開充電線與充電座仍在被害人持有中，而以被告係犯
    刑法第337條侵占罪，容有未洽，且二者基本社會事實同一
    ，復由公訴人當庭更正起訴法條，又經本院當庭告知被告（
    見本院易字卷第42頁），已足以保障當事人之攻擊防禦權，
    本院自毋庸再行變更起訴法條，附此敘明。又被告前因107
    年間之不能安全駕駛致交通危險犯行，經本院以106年度中
    交簡字第522號判決判處有期徒刑6月確定，於107年1月28日
    執行完畢，有臺灣高等法院被告前案紀錄表可按，則其受有
    期徒刑執行完畢後，5年以內故意再犯本案有期徒刑以上之
    罪，自屬累犯，且被告除上開構成累犯之前科外，前於98、
    101、109年間分別有不能安全駕駛致交通危險、偽造文書、
    妨害性自主等犯行，皆遭法院判處罪刑確定，且除妨害性自
    主罪刑部分現仍執行中，前揭其餘各罪均已執行完畢等情，
    亦有前揭被告前案紀錄表可按，顯見被告對於刑罰之反應力
    甚為薄弱（參照釋字第775號解釋意旨），應依刑法第47條
    第1項之規定加重其刑。爰審酌被告除構成累犯之不能安全
    駕駛致交通危險犯行以外，本案犯行之前並另有偽造文書與
    妨害性自主等罪刑，業敘明在前，其竟無悔意，猶隨機肆意
    為本案竊盜行為，惡性非輕，非但侵害被害人之財產，且迄
    今未嘗賠償回復，縱所竊物品價值非高，而其犯罪後並已坦
    認全部犯行，亦不得不予以相當之懲罰等一切情狀，量處如
    主文所示之刑，並諭知易科罰金之折算標準。
三、按犯罪所得，屬於犯罪行為人者，沒收之；於全部或一部不
    能沒收或不宜執行沒收時，追徵其價額，刑法第38條之1第1
    項前段、第3項分別定有明文。而被告竊取之前揭充電座1個
    與充電線1條，均屬被告為本案竊盜犯行之犯罪所得，且均
    未扣案，亦無返還予被害人，爰依刑法第38條之1第1項前段
    規定宣告沒收，併依同條第3項規定，於全部或一部不能沒
    收或不宜執行沒收時，追徵其價額。　
據上論斷，應依刑事訴訟法第273條之1第1項、第299條第1項前
段，刑法第320條第1項、第47條第1項、第41條第1項前段、第38
條之1第1項前段、第3項，刑法施行法第1條之1第1 項，判決如
主文。
本案經檢察官丁○○提起公訴，檢察官丙○○到庭執行職務。
中　　華　　民　　國　  111　　年　　4 　　月　　6　　日
                    刑事第八庭    法  官  高思大
以上正本證明與原本無異。
如不服本判決應於收受送達後20日內向本院提出上訴書狀，並應
敘述具體理由；其未敘述上訴之理由者，應於上訴期間屆滿後20
日內向本院補提理由書（均須按他造當事人之人數附繕本）「切
勿逕送上級法院」。
告訴人或被害人如不服判決，應備理由具狀向檢察官請求上訴，
上訴期間之計算，以檢察官收受判決正本之日起算。　　　　　
                                  書記官  黃聖心
中　　華　　民　　國　  111　　年　　4 　　月　　6　　日
附錄論罪科刑法條
中華民國刑法第320條第1項：
意圖為自己或第三人不法之所有，而竊取他人之動產者，為竊盜
罪，處5年以下有期徒刑、拘役或50萬元以下罰金。